臺灣士林地方法院行政訴訟判決　
110年度交字第298號
原      告  王朝南  

被      告  臺北市交通事件裁決所

代  表  人  蘇福智  
上列當事人間交通裁決事件，原告不服被告中華民國110年10月1
4日北市裁罰字第22-AW0000000號裁決，提起行政訴訟，本院判
決如下：
    主  文
原告之訴駁回。
訴訟費用新臺幣參佰元由原告負擔。
    事實及理由
壹、程序事項：
　　本件原告因不服被告於民國110年10月14日以北市裁罰字第2
    2-AW0000000號違反道路交通管理事件裁決書（下稱原處分
    ），裁處其罰鍰新臺幣（下同）1,200元，提起行政訴訟，
    依行政訴訟法第237條之1規定，應適用交通裁決事件訴訟程
    序，本院並依同法第237條之7規定，爰不經言詞辯論，逕為
    判決。
貳、實體事項：
一、爭訟概要：
　　臺北市政府警察局北投分局（下稱舉發機關）長安派出所員
    警查證後，認民眾於110年8月30日檢具違規證據資料檢舉，
    原告所有車牌號碼000-000號普通重型機車（下稱系爭機車
    ），於110年8月29日19時41分許，行經臺北市北投區育仁路
    時，有「汽車駕駛人不依規定使用燈光」違規事實屬實，而
    於110年9月13日填製臺北市政府警察局北市警交字第AW0000
    000號舉發違反道路交通管理事件通知單（下稱舉發通知單
    ）予以舉發車主即原告，並記載應到案日期為110年10月28
    日前（嗣更新為110年11月5日前，見本院卷第52頁）。原告
    於110年9月24日向被告陳述意見，經舉發機關查復違規事實
    屬實，原告於110年10月14日向被告申請開立裁決書，被告
    乃於同日做成原處分，依道路交通管理處罰條例第42條，裁
    處其罰鍰1,200元。原告不服，遂提起本件行政訴訟。
二、原告起訴主張：
　㈠按舉發機關110年9月29日北市警投分交字第1103034838號函
    說明四指稱：「…未顯示尾燈燈光，依法規定車輛頭燈及尾
    燈應為連動設計，亦即，駕駛人開啟頭燈，尾燈應一併亮起
    ，反之，駕駛人未開啟前方頭燈，尾燈即無燈光顯示…」，
    原告不服，故提起本件訴訟。原告因系爭機車之尾燈燈泡故
    障因此未能顯示燈光，然頭燈係正常使用，原告亦於夜間開
    啟頭燈，故頭燈能正常顯示燈光，亦於夜間行駛中正常顯示
    頭燈。請鈞院調閱當時路口監視器即可證明原告於夜間行駛
    確有開啟頭燈，頭燈亦正常顯示燈光。又頭燈與尾燈連動設
    計係指開啟頭燈時，尾燈會顯示燈光，然尾燈故障無法顯示
    燈光時並不影響頭燈之正常照明。否則俗諺之「母子連心」
    是否亦扭曲解釋為兒子殺人，則母親亦連動殺人？同理，足
    認原處分因尾燈未亮即認定頭燈未開啟，誠屬荒謬無理之認
    定，此可詢問經驗老道之機車行老闆。被告既未調閱監視器
    證實系爭機車之頭燈於夜間行駛時正常照明，縱使尾燈故障
    仍不致影響頭燈正常使用，此與經驗法則顯有違誤。勘驗報
    告是從系爭機車後方拍攝，並非自前方，當然看不到系爭機
    車有開頭燈，況系爭機車老舊，開啟頭燈之光線，從後方拍
    攝，當然看不見，該勘驗報告無證明力。綜上，足認原處分
    與事實有所違誤。
　㈡並聲明：原處分撤銷。
三、被告答辯略以：
　㈠卷查本案舉發機關函復表示，經查本案係民眾於110年8月30
    日檢具採證影片資料，檢舉系爭機車於前揭時、地，有駕駛
    人夜間行駛不依規定使用頭燈之違規事實，經舉發機關員警
    認定違規屬實，爰依法製單舉發。經舉發機關再次檢視採證
    影片，系爭機車於上述時、地，未顯示尾燈燈光，依法規定
    車輛頭燈及尾燈應為連動設計，亦即駕駛人開啟頭燈，尾燈
    應一併亮起，反之，駕駛人未開啟前方頭燈，尾燈即無燈光
    顯示，本案違規狀態均由檢舉人提供採證影片完整呈現，至
    臻明確。經檢視採證光碟，影片一開始可見系爭機車位於檢
    舉人車輛右前方之停止線停等紅燈，影片時間19：41：42至
    19：41：43，可見系爭機車並未開啟頭燈，影片時間19：41
    ：45，可清楚看見系爭機車車牌號碼為「A2Y-095」。本案
    原告雖於起訴狀陳述「尾燈燈泡故障，因此未能顯示燈光，
    但頭燈正常使用」一節，惟經被告重新檢視採證光碟內容，
    影片時間19：41：42至19：41：43，可清楚看見系爭機車停
    於停止線前，該車前方及後方皆未呈現有燈光，前方無車頭
    燈光投射地面，明顯未開啟頭燈，爰此，原告雖以前詞置辯
    ，惟駕駛人並未遵守道路交通相關規定，以維交通安全及秩
    序，舉發機關依上開規定製發舉發通知單，並無違誤。綜上
    ，原告本件違規行為，應堪認定。被告依法裁處，並無違誤
    。
　㈡並聲明：原告之訴駁回。
四、本院之判斷：
　㈠按「汽車（包含機車，同條例第3條第8款參照）駕駛人，不
    依規定使用燈光者，處新臺幣一千二百元以上三千六百元以
    下罰鍰。」，道路交通管理處罰條例第42條定有明文。又按
    「行車前應注意之事項，依下列規定：一、方向盤、煞車、
    輪胎、燈光、雨刮、喇叭、照後鏡及依規定應裝設之行車紀
    錄器、載重計、轉彎及倒車警報裝置、行車視野輔助系統等
    須詳細檢查確實有效。…」、「汽車行駛時，應依下列規定
    使用燈光：一、夜間應開亮頭燈。…」，道路交通安全規則
    第89條第1項第1款、第109條第1項第1款亦有明文。另按「
    對於違反本條例之行為者，民眾得敘明違規事實或檢具違規
    證據資料，向公路主管或警察機關檢舉，經查證屬實者，應
    即舉發。但行為終了日起逾七日之檢舉，不予舉發。」，道
    路交通管理處罰條例第7條之1亦有明文。
　㈡經查，原告駕駛系爭機車，於上揭時、地，有「汽車駕駛人
    不依規定使用燈光者」事實等情，有舉發通知單（本件違規
    時間110年8月29日，檢舉日期為110年8月30日，合於道路交
    通管理處罰條例第7條之1之規定）、舉發機關110年9月29日
    北市警投分交字第1103034838號函暨所附採證照片、檢舉明
    細、駕駛人基本資料、機車車籍查詢資料等件附卷可稽（見
    本院卷第40、46-50、78-82頁）。
　㈢原告雖主張：系爭機車之尾燈燈泡故障未能顯示燈光，然頭
    燈正常使用，原告亦於夜間開啟頭燈；頭燈與尾燈連動設計
    ，尾燈故障無法顯示燈光時並不影響頭燈之正常照明；勘驗
    報告是從系爭機車後方拍攝，當然看不到系爭機車有開頭燈
    ，況系爭機車老舊，開啟頭燈之光線，從後方拍攝，當然看
    不見，該勘驗報告無證明力，調閱當時路口監視器即可證明
    伊確有開啟頭燈等語。經查：
　⒈本院勘驗本件採證影像（檔案名稱：AW0000000.MP4），勘驗
    結果為：「錄影畫面一開始左下角顯示時間為西元2021年8
    月29日19：41：42（此為錄影畫面所示時間，下同），可看
    見當時天氣晴，視距良好，無聲音。面向系爭機車（如紅色
    圓框所示）行向之交通號誌（如黃色方框所示）顯示為紅燈
    ，系爭機車暫停於停止線前，尾燈未啟動，其前方道路地面
    昏暗（見本院卷第90-92頁擷取畫面1）。於19：41：42，可
    看見面向系爭機車（如紅色圓框所示）行向之交通號誌（如
    黃色方框所示）顯示為紅燈，系爭機車暫停於停止線前，尾
    燈未啟動，其前方道路地面昏暗（見本院卷第92-94頁擷取
    畫面2）。於19：41：43，可看見面向系爭機車（如紅色圓
    框所示）行向之交通號誌（如黃色方框所示）顯示為紅燈，
    系爭機車暫停於停止線前，尾燈未啟動，其前方道路地面昏
    暗（見本院卷第94-96頁擷取畫面3）。於19：41：46，可看
    見面向系爭機車（如紅色圓框所示）行向之交通號誌（如黃
    色方框所示）顯示為紅燈，系爭機車暫停於停止線前，尾燈
    未啟動（見本院卷第98-100頁擷取畫面4）。於19：41：56
    ，可看見面向系爭機車（如紅色圓框所示）行向之交通號誌
    （如黃色方框所示）顯示為紅燈，系爭機車未啟動尾燈並超
    越停止線（見本院卷第102頁擷取畫面5）。於19：41：56，
    可看見面向系爭機車（如紅色圓框所示）行向之交通號誌（
    如黃色方框所示）顯示為紅燈，系爭機車未啟動尾燈並超越
    停止線（見本院卷第104-106頁擷取畫面6）。於19：42：00
    ，可看見面向系爭機車（如紅色圓框所示）行向之交通號誌
    （如黃色方框所示）顯示為綠燈，系爭機車未啟動尾燈並超
    越停止線（見本院卷第106-108頁擷取畫面7）。於19：42：
    01，可看見系爭機車（如紅色圓框所示）未啟動尾燈，行駛
    於育仁路（見本院卷第108-110頁擷取畫面8）。於19：42：
    05，可看見系爭機車（如紅色圓框所示）未啟動尾燈，行駛
    於育仁路，其前方道路地面昏暗（見本院卷第110-112頁擷
    取畫面9）。」，有勘驗報告在卷可按（見本院卷第86-87頁
    ）。
　⒉依勘驗結果，系爭機車夜間於道路行駛，系爭機車前方道路
    地面昏暗，尾燈並未開啟（見本院卷第90-96頁擷取畫面）
    。按道路交通安全規則第39條之2第1項第5款規定：「機車
    申請牌照檢驗項目及基準如下：…五、各種燈光與標誌應符
    合附件七規定。…」，其中附件七車輛燈光與標誌檢驗規定之
    第二點機車燈光與標誌檢驗規定：「㈠頭燈：…3.裝設位置：
    近光燈照明面距地高在空車狀態時，上緣應在一點二公尺以下
    ；下緣應在零點五公尺以上。全寬超過一點三公尺之大型重
    型三輪機車，其沿發光中心點垂直軸方向兩燈之外表面內緣間
    距應在零點五公尺以上。㈡尾燈：…2.燈色應為紅色，『頭燈開
    啟時，尾燈應同時開啟，且不可單獨熄滅』。…」。上開規定
    機車頭燈裝設位置，係為照明機車前方地面一定區域，以確
    保行車安全，然依勘驗結果，系爭機車前方地面昏暗（見本
    院卷第90-96頁擷取畫面），參酌勘驗影像對向車道機車頭
    燈開啟時地面有一定區域照明，並不限於機車正前方（見本
    院卷第110頁上方照片），系爭機車應未開啟頭燈，原告駕
    駛系爭機車夜間未開頭燈之違規行為，應堪認定。況依前揭
    機車燈光與標誌檢驗規定，頭燈開啟時，尾燈應同時開啟，
    不可單獨熄滅，然系爭機車尾燈卻未能與頭燈同時開啟，應
    亦屬未依規定使用燈光。原告主張：系爭機車頭燈有正常使
    用，因系爭機車老舊，開啟頭燈之光線，從後方拍攝看不見
    等語，難認可採。
五、綜上所述，本件原告確於前揭時、地，有「汽車駕駛人不依
    規定使用燈光」之違規事實，被告依道路交通管理處罰條例
    第42條、違反道路交通管理事件統一裁罰基準及處理細則及
    違反道路交通管理事件統一裁罰基準表之規定，裁處原告罰
    鍰1,200元，並無違誤。是原告訴請撤銷原處分，為無理由
    ，應予駁回。
六、本件判決基礎已臻明確，兩造其餘之攻擊防禦方法經本院斟
    酌後，核與判決不生影響，無一一論述之必要，併予敘明。
七、本件第一審裁判費為300 元，應由原告負擔，爰確定第一審
    訴訟費用額如主文第2項所示。
八、據上論結，本件原告之訴為無理由，依行政訴訟法第237條
    之7、第237條之8第1項、第98條第1項前段，判決如主文。
中　　華　　民　　國　　111 　年　　3 　　月　　11　　日
　　　　　　　　　行政訴訟庭　法　官　林宜靜
以上為正本係照原本作成。
如不服本判決，應於判決送達後20日內，向本院提出上訴狀並表
明上訴理由（原判決所違背之法令及其具體內容或依訴訟資料可
認為原判決有違背法令之具體事實），其未載明上訴理由者，應
於提出上訴後20日內向本院補提理由書（上訴狀及上訴理由書均
須按他造人數附繕本，如未按期補提上訴理由書，則逕予駁回上
訴），並應繳納上訴裁判費新臺幣750元。
中　　華　　民　　國　　111 　年　　3 　　月　　14　　日
                              書記官  朱亮彰